【裁判字號】    92,訴,22
【裁判日期】    920317
【裁判案由】    損害賠償
【裁判全文】
臺灣花蓮地方法院民事判決  九十二年度訴字第二二號
    原      告  丙○○
                乙○○
    被      告  甲○○
右當事人間請求損害賠償事件，本院判決如左：
    主      文
被告應給付原告丙○○新台幣壹拾萬元及自九十年七月十一日起至清償日止按週年利
率百分之五計算之利息。
被告應給付原告乙○○新台幣壹拾萬元及自九十年七月十一日起至清償日止按週年利
率百分之五計算之利息。
原告其餘之訴駁回。
訴訟費用由原告丙○○負擔拾分之陸，原告乙○○負擔拾分之貳，餘由被告負擔。
    事實及理由
一、原告主張：(1)被告甲○○明知原告謝智、勇乙○○父子，並未毆打伊，竟意圖使
    原告丙○○父子受刑事罰處之犯意，於民國八十九年八月十一日下午一時許，向
    花蓮縣警察局玉里派出所向承辦警員，誣指：丙○○於八十九年八月十一日上午
    六時許，在花蓮縣玉里鎮○○路一六四巷三十四號甲○○之住處傾倒垃圾後，嗣
    甲○○再將上開垃圾倒回丙○○位於同縣鎮○○路一二六巷三五之三號住處時，
    遭原告丙○○父子二人聯手毆打，致使甲○○受有左手肘部外傷之傷害，致警局
    受理報案後，將丙○○父子移送台灣花蓮地方法院檢察署偵辦，經檢察官查證結
    果，認甲○○上開指述不實，而於八十九年十月三十一日以八十九年偵字第三一
    六０號為不起訴處分。(2)被告謝其發另於八十九年八月二十一日及次日，連續在
    更生日報刊登：丙○○父子無惡不作連續毆打甲○○，致甲○○左眼球破裂失明
    ，遍體挫傷，顱內腦出血痛楚難忍，欲使八旬老嫗置於死地歷經玉里榮民醫院玉
    里衛生所．．．等診斷亦經法院判有期徒刑五年以上，謝父子不甘休，又八十九
    年八月十一日聯手毆打致左手肘腳踝受傷，為非作歹惡名鄉里復時常騷擾住居趁
    隙竊取財物等，又甚者以糞尿污潑屋院．．．致不得安居等，僅啟被害人甲○○
    住玉里云云，足以生損害原告丙○○、乙○○父子之名譽。(3)被告甲○○又於八
    十九年九月間某日起至同年十月間某止，陸續將垃圾或糞便等污穢物，傾倒在原
    告丙○○住處門口，共十餘次，足以生損害丙○○之名譽等語，故原告丙○○對
    受誣告、登報誹謗、潑糞妨害名譽部分，分別請求三十萬元、二十萬元、二十萬
    元之精神慰撫金；被告乙○○則對受誣告及登報誹謗部分，共訴請三十萬元之精
    神慰撫金。並聲明：被告應給付原告丙○○新台幣七十萬元，應給付原告乙○○
    三十萬元，及均自繕本送達被告翌日即九十年七月十一日起至清償日止，按年利
    率百分之五計算之利息。
二、被告則以：被告否認原告主張之事實，並稱原告說什麼，他都不承認，他是殘障
    人士，不認識字，看不懂報紙、刑事卷所附之警卷筆錄、起訴書、判決書等資料
    等情置辯。
三、得心證之理由：
（一）原告二人主張被告甲○○於八十九年八月十一日下午一時許，向花蓮縣警察局
      玉里派出所向承辦警員，誣指丙○○父子二人聯手對之毆打，致使甲○○受有
      左手肘部外傷之傷害，致使原告父子被移送台灣花蓮地方法院檢察署偵辦後，
      獲號為不起訴處分之事實，及被告於八十九年八月二十一日及次日，連續在更
      生日報刊登足以損壞原告丙○○父子之名譽之事實，以及被告於八十九年九月
      間某日起至同年十月間某止，多次將垃圾或糞便等污穢物，傾倒在原告丙○○
      住處門口，公然侮辱丙○○，使其名譽等事實，業據其提出之本院九十年度訴
      字第一三八號判決書一件為證，而被告確有上開侵害行為，經本院分別就誣告
      行為部分，判處有期徒刑五月；誹謗行為部分，判處有期徒刑三月；公然侮辱
      罪部分，判處罰金一千元等事證，並經本院調閱該案全卷查明無訛，應認原告
      之主張之為真實。
（二）按不法侵害他人之名譽者，被害人雖非財產上之損害，亦得請求賠償相當之金
      額，民法第一百九十五條第一項前段定有明文。本件被告於八十九年八月十一
      日向警報案之方式，誣告原告丙○○、乙○○聯手對之毆打，復於八十九年八
      月二十一日、二十二日刊登報紙，以文字誹謗原告二人於八月十一日聯手毆打
      致左手肘腳踝受傷，為非作歹惡名鄉里復時常騷擾住居趁隙竊取財物，以糞尿
      污潑屋院．致不得安居，以及於八十九年九月間至十月間止對原告丙○○住處
      傾倒垃圾或糞便，已侵害原告二人名譽，原告二人受有精神痛苦，故原告二人
      訴請被告賠償慰撫金，揆諸前開說明，自屬有據。
（三）次按依民法第一百九十五條第一項所賠償之金額是否相當，應以實際加害情形
      與其名譽是否重大，及被害者之身分、地位與加害人之經濟狀況等關係定之。
      本院斟酌原告丙○○為退休榮民，每月扶養金一萬三千多元，原告乙○○為丙○○之子，目前沒有從事任何職業；被告甲○○同為退休榮民，並為中度肢障
      人士（詳見辯論筆錄及甲○○之殘障手冊），本院斟酌此等情形，認為：(1)誣
      告行為對於被誣告人之名譽，已都有妨礙，故被告誣告行為當已造成原告二人
      名譽之損害而受有痛苦，然考量原告丙○○、乙○○在該誣告案中，業經檢察
      官以八十九年度偵字第三一六０號為不起訴處分，而被告亦因該誣告案件，經
      本院判處有期徒刑五月，已還給原告二人清白，減輕其大部分之精神傷害，因
      認誣告部分被告應給付原告丙○○、乙○○之慰撫金分別以五萬元及五萬元為
      相當。(2)登報誹謗部分，被告謝其發另於八十九年八月二十一日及次日，連續
      在更生日報刊登文字部分，其中所刊載丙○○毆打甲○○，致甲○○左眼球破
      裂失明，遍體挫傷，顱內腦出血．．．等診斷亦經法院判有期徒刑五年以上等
      文字，係屬真實（有本院八十七年訴字第一二九號重傷害案件刑事判決書可參
      ），且為被告甲○○以被害人身份說明之自身經驗，此部分應認僅對乙○○構
      成誹謗，另斟酌被告登報誹謗原告二人聯手毆打致左手肘腳踝受傷，為非作歹
      惡名鄉里復時常騷擾住居趁隙竊取財物，以糞尿污潑屋院等文字之誹謗原告二
      人名譽，所造成原告二人精神上之痛苦程度，認為被告應給付原告丙○○、乙○○之慰撫金分別以三萬元及五萬元為適當；(3)被告將垃圾或糞便等污穢物，
      傾倒在原告丙○○住處門口，共十餘次，使丙○○名譽及精神上受損部分，本
      院則認被告應給付原告丙○○二萬元為相當。從而，原告丙○○請求被告給付
      十萬元，原告乙○○請求被告給付十萬元，及均自九十年七月十一日起至清償
      日止之法定利遲延利息，洵屬正當，應予准許，逾此部分之請求為無理由，應
      予駁回。
四、訴訟費用負擔之依據：本件原告之訴為一部有理由，一部無理由，依民事訴訟法
    第七十九條，判決如主文。
中      華      民      國    九十二    年      三      月     十七     日
                              臺灣花蓮地方法院民事庭
~B法      官  吳順龍
右為正本，係照原本作成。
如對本判決不服，應於送達後廿日內，向本院提出上訴狀（應抄附繕本）。
~B法院書記官  陳賜福
中      華      民      國    九十二    年      三      月     十七     日


司法院資訊處製作；財團法人民間司法改革基金會備份。
